臺灣高等法院刑事裁定
110年度聲字第2566號
聲  請  人
即  被  告  李國榮



選任辯護人  陳易聰律師（法律扶助）
上列聲請人即被告因殺人未遂等案件（本院110年度原上訴字第7
4號），聲請具保停止羈押，本院裁定如下：
    主  文
聲請駁回。
    理  由
一、聲請意旨略以：
　㈠本案上訴審程序承蒙鈞院進行審理，然因近期國內新冠疫情
    嚴峻，中央流行疫情指揮中心於民國110年5月15日就臺北市
    、新北市等地區提升疫情警戒至第三級，嗣因雙北地區以外
    縣市亦持續有本土病例出現，為加強相關防疫措施，自110
    年5月19日起至同年月28日止提升全國疫情警戒至第三級，
    再於110年5月25日宣布全國第三級警戒延長至同年6月14日
    ，惟因疫情仍未見趨緩，指揮中心業於6月7日再次延長警戒
    至6月28日，並採取強化三級警戒措施，司法院亦宣布於三
    級警戒期間原則上暫緩開庭，本次庭期實係因涉被告是否延
    長羈押，具時效性而仍須進行。然而，有關本件後續審理，
    應考量到本件屬重刑案，程序宜慎重，而後續可能尚有詰問
    證人，單採視訊也可能使被告辯護能量不足，硬體是否充足
    完善也是問題。若需要開庭被告也需要從新竹借提到台北看
    守所，增加染疫風險，本案共同被告及可能的證人多在外縣
    市，赴台北開庭也有風險。被告亦擬聲請函詢醫療機構關於
    被害人傷口之專家意見，而目前多數醫院人力緊繃，亦不宜
    增加機構負擔。綜上所述，本案現況似以延後審理較為適宜
    ，則此期間實應考慮讓被告停止羈押，以紓解人犯在押造成
    案件時程之壓力。況監獄、看守所為較擁擠環境，較難保持
    社交距離，在疫情嚴峻期間，若使部分被告能離開監所，相
    信有助於緩解監所防疫壓力。上述均為目前必須衡量的新要
    素，懇請鈞院重新斟酌是否讓被告停止羈押，採取替代手段
    。
  ㈡又關於本案之案情，被告仍認為應屬傷害等罪，而非殺人未
    遂，換言之，被告動手當時並無致被害人於死之故意。但退
    萬步言，縱然鈞院與原審法院見解相同，認為被告構成殺人
    未遂，亦應考量被告已有坦承持利器傷害被害人之事實，並
    未否認動手。且本案於原審時已經進行相當程度的證據調查
    ，案情並無再陷入晦暗的可能。此時僅因案涉重罪，為了確
    保刑罰權行使，持續拘束被告人身自由，不考慮其他替代手
    段，已有違反比例原則。況且被告尚且年輕，過去並無因案
    潛逃之記錄，本案亦非運輸毒品、吸金之類的案件，被告並
    無門路可潛逃出境至國外。被告於原審即已與被害人達成和
    解，甚至當場交付和解金，被害人也撤回告訴，本案已無須
    顧及被害人未獲賠償。本案上二審後，當更無繼續羈押的正
    當事由。
  ㈢被告自109年6月30日羈押至今已近1年，本案經歷偵查、一審
    至今，被告均未能返家，然案件偵查已結束，連審理都經歷
    過一輪，雖然一審被判重刑，但在案件確定前，被告仍享有
    無罪推定及各項程序之的保障。而羈押並不等同受刑，僅係
    為使偵查、審理或將來執行順遂而暫時拘束被告人身自由的
    手段，若有其他替代手段，應當優先考慮才是。被告已經一
    年無法回家，尤其母親手術及在家休養時也無法陪伴，已深
    感痛苦與懊悔，只希望鈞院能再重新考慮給予被告交保的機
    會。綜上所陳，懇請鈞院能考慮讓被告停止羈押。當然，被
    告非常願意配合其他替代手段，包含提出保證金、限制住居
    、到警局報到等，希望鈞院給予機會等語。
二、按被告經法官訊問後，認為犯罪嫌疑重大，而有：㈠逃亡或
    有事實足認為有逃亡之虞者；㈡有事實足認為有湮滅、偽造
    、變造證據或勾串共犯或證人之虞者；㈢所犯為死刑、無期
    徒刑或最輕本刑為5年以上有期徒刑之罪，有相當理由認為
    有逃亡、湮滅、偽造、變造證據或勾串共犯或證人之虞等情
    形之一者，非予羈押，顯難進行追訴、審判或執行者，得羈
    押之，民國106年4月26日修正公布、同年月28日生效之刑事
    訴訟法第101條第1項定有明文。又被告及得為其輔佐人之人
    或辯護人，得隨時具保，向法院聲請停止羈押，刑事訴訟法
    第110條第1項定有明文。而羈押之目的在於確保訴訟程式之
    進行、證據之保全及刑罰之執行。被告有無羈押之必要，及
    羈押後其原因是否仍然存在，暨有無繼續羈押之必要及應否
    延長羈押，均屬事實認定之問題。從而，聲請具保停止羈押
    ，除有刑事訴訟法第114條各款所列情形之一不得駁回者外
    ，准許與否，法院應就具體個案，依職權衡酌是否有非予羈
    押顯難保全證據或難以遂行訴訟程序或刑之執行為依據，在
    不違背通常生活經驗之定則或論理法則下，而為審酌認定。
三、經查：
　㈠被告前經本院於110年6月10日訊問後，認被告固坦承有持器
    械傷人之舉，惟仍辯稱主觀上無殺人之犯意，然本案有被告
    之部分自白、共犯彭佳炫、蘇從聖、謝嘉軒、阮俊瑋、馮○
    銓之供述、告訴人彭正星之指述，證人李思穎之證述、卷附
    車輛詳細資料報表、酒吧門口監視錄影畫面檔案截圖、行車
    記錄器影像檔案暨截圖、田寮國小會合監視器截圖、榮民總
    醫院新竹分院護理記錄、診斷證明書、扣案筆錄、扣案物品
    目錄表等物，足認被告所犯殺人未遂犯嫌重大，且經原審法
    院量處有期徒刑5年6月，畏罪規避重刑之危險較大，有潛逃
    之虞，認有羈押之必要，於同日諭令羈押在案，有訊問筆錄
    在卷可佐（見本院卷第9至12頁）。
  ㈡被告犯罪嫌疑重大：
　　被告所涉犯刑法第271條第2項、第1項殺人未遂罪、同法第1
    50條第2項第1款、第1項後段之攜帶兇器在公共場所聚集三
    人以上下手實施強暴罪等罪，有被告及同案被告彭家炫、蘇
    從聖、謝嘉軒、阮俊瑋、巫展瑋於原審法院訊問時之供述，
    另有證人即告訴人彭正星、童思漢、張○倫、江○於警詢、偵
    訊時之證述。復有告訴人之長庚醫療財團法人林口長庚紀念
    醫院109年6月30日診斷證明書、臺北榮民總醫院新竹分院10
    9年6月29日急診病歷、急診出院病歷摘要、護理記錄、臺北
    榮民總醫院新竹分院109年7月24日診斷證明書、長庚醫療財
    團法人林口長庚紀念醫院110年1月29日長庚院林字第109125
    1487號函、告訴人胸腹部傷勢照片、新竹縣政府警察局竹東
    分局109年6月29日扣押筆錄、扣押物品目錄表（扣得鋁棒2
    支）等在卷可稽，復有扣案之鋁棒2支暨照片等證據資料可
    資佐證，足認被告犯罪嫌疑重大。
  ㈢被告有相當理由認有逃亡之虞：
    被告涉犯刑法第271條第2項、第1項之殺人未遂罪，係最輕
    本刑5年以上有期徒刑之重罪，且經原審法院判處有期徒刑5
    年6月（見本院卷第14頁），量處之刑度非輕，且尚未確定
    ，被告逃匿以規避審判程序進行及刑罰執行之可能性甚高，
    良以重罪常伴有逃亡之高度可能，係趨吉避凶、脫免刑責、
    不甘受罰之基本人性，而有相當理由認為有逃亡之虞，非予
    羈押顯難確保審判及執行，是被告有刑事訴訟法第101條第1
    項第3款之羈押事由，亦堪認定。聲請意旨主張被告尚且年
    輕，過去並無因案潛逃之記錄，亦無門路可潛逃出境至國外
    云云，均不足據以認定被告之前揭羈押原因已消滅，自無足
    採。
  ㈣本件有羈押被告之必要：
  1.按憲法第8條第1項前段雖明文：「人民身體之自由應予保障
    」，然身體自由之基本權並非漫無限制，同法第23條更規定
    ：「以上各條列舉之自由權利，除為防止妨礙他人自由、避
    免緊急危難、維持社會秩序或增進公共利益所必要者外，不
    得以法律限制之。」，刑事訴訟法第101條、第101條之1 正
    是本於增進公共利益，讓司法權能有效行使、刑事程序實現
    公平正義之目的所立基之條文規範。因此，身體自由之基本
    權在符合程序正義之基礎下，自得在最小限度內，適當地限
    制人民身體自由之基本權，並非謂人民身體自由之基本權，
    在符合法律要件之限制下，均不得限制之。次按執行羈押後
    有無繼續羈押之必要，仍許法院斟酌訴訟進行程度及其他一
    切情事而為認定，且羈押被告之目的，在於確保訴訟程序之
    進行、證據之存在、真實及確保刑罰之執行，而被告有無羈
    押之必要，以及羈押後其原因是否仍然存在，有無繼續羈押
    之必要，屬事實認定問題，法院有依法審認裁量之職權，自
    得就具體個案情節予以斟酌決定，如就客觀情事觀察，法院
    許可羈押之裁定在目的與手段間之衡量並無明顯違反比例原
    則情形，即無違法或不當可言（最高法院104年度臺抗第285
    號裁定意旨參照）。
  2.經查，本件被告僅因同案被告蘇從聖認告訴人之言行有所冒
    犯，即聚眾於公共場所而涉犯上揭犯行，除對告訴人之生命
    、身體安全已造成嚴重之危害，亦對國家社會之安全、秩序
    造成重大危害。本院審酌全案卷證，認被告所為，對於被害
    人法益之破壞及社會治安之影響重大。若命被告具保、責付
    或限制住居等侵害較小之手段，均不足以確保審判程序之順
    利進行等情，自無從准予被告以具保及限制住居等方式替代
    之，該羈押之強制處分確屬最後不得已之手段，權衡國家刑
    事司法權之有效行使、社會秩序及公共利益、被告之自由法
    益及訴訟上防禦權受限制之程度，本院認對被告維持羈押之
    處分尚屬適當、必要，合乎比例原則，仍有繼續羈押之必要
    。是聲請意旨主張本案於原審時已經進行相當程度之證據調
    查，案情並無再陷入晦暗的可能。此時僅因案涉重罪，為了
    確保刑罰權行使，持續拘束被告人身自由，不考慮其他替代
    手段，已有違反比例原則云云，委無可採。
  ㈤聲請意旨固主張：目前新冠肺炎疫情嚴峻，應考慮讓被告停
    止羈押，以紓解人犯在押造成案件時程之壓力。且監獄、看
    守所為較擁擠環境，較難保持社交距離，在疫情嚴峻期間，
    若使部分被告能離開監所，有助於緩解監所防疫壓力云云，
    惟國內司法單位、監所，針對目前疫情第三級警戒地區之防
    疫措施，已有嚴格控管內外人員防疫之執行，並有法定防疫
    措施，且看守所人犯之防疫監控管理嚴格，並未有群聚染疫
    之情事發生，復無被告或同監所受刑人有罹患該傳染病之具
    體事證，是聲請意旨執此理由，難認可採。
　㈥聲請意旨固否認有殺人之犯意，辯稱其所為僅係傷害，並無
    重罪羈押事由云云。惟羈押與否之審查，其目的僅在判斷有
    無實施羈押強制處分之必要，並非認定被告有無犯罪之實體
    審判程序，故關於羈押之要件，無須經嚴格證明，以經釋明
    得以自由證明為已足，至於被告是否成立犯罪，乃本案實體
    上應予判斷之問題。是刑事案件中，所稱犯罪嫌疑重大而須
    羈押之情況，乃以有具體事由足以令人相信當事人很可能涉
    嫌其被指控之犯罪者即屬之，此項實質要件之關鍵在於「嫌
    疑」重大，而非「犯罪」重大，與認定犯罪事實所依憑之證
    據需達無合理懷疑之程度者，尚屬有別。是聲請意旨上開所
    指，顯係就犯罪之實體事項加以爭執，按上說明，並無理由
    。況被告既已坦承有攻擊告訴人之行為，亦坦承告訴人身上
    所受之銳器傷為其攻擊行為所致，而告訴人之銳器傷害，為
    右側胸部穿刺傷併肋骨骨折、開放性血胸、右側腹部穿刺傷
    並腸子外裸，為起訴書所確認之事實，可見被告下手攻擊力
    道之猛，方會有上開深及臟器之穿刺傷，則據此認定被告涉
    有殺人未遂之犯罪嫌疑重大，與經驗法則並無違背。
　㈦至聲請意旨另陳稱：被告已與被害人達成和解，並交付和解
    金，被害人也撤回告訴，本案已無須顧及被害人未獲賠償；
    被告已經一年無法回家，尤其母親手術及在家休養時也無法
    陪伴，已深感痛苦與懊悔云云，然此等均非考量羈押與否之
    因素，並無礙於本件羈押原因存在及必要性之認定，自難採
    為具保停止羈押之理由。
四、綜上，被告前述羈押事由並未消滅，衡諸上開各情，仍有對
    被告繼續羈押之原因及必要，尚難以具保、限制住居、限制
    出境出海等其他手段加以替代，且無刑事訴訟法第114條各
    款所列不得駁回具保停止羈押聲請之情形。從而，被告聲請
    具保停止羈押，無從准許，應予駁回。
據上論斷，依刑事訴訟法第220條，裁定如主文。
中　　華　　民　　國　　110 　年　　7 　　月　　14　　日
      　　　　　　刑事第二十五庭審判長法　官  邱滋杉    
  　　　　　　　　　　　　　　        法　官  文家倩 
　  　　　 　 　　　　　　　　  　　  法　官  黃翰義
以上正本證明與原本無異。
如不服本裁定，應於收受送達後五日內向本院提出抗告狀。
                                      書記官  邱鈺婷
中　　華　　民　　國　　110 　年　　7 　　月　　20　　日